---
title: "Transporte Urbano Córdoba"
author: "Patricio del Boca"
date: "November 30, 2016"
output: html_document
---

```{r setup, include=FALSE}
knitr::opts_chunk$set(echo = TRUE)
library(ggplot2)
library(ggthemes)
```

Esta semana en [Twitter](https://twitter.com/dronespleen/status/804065846196928514) se armó una charla acerca de la reciente noticia sobre el [aumento del precio del boleto en la ciudad de Córdoba](http://www.cba24n.com.ar/content/el-boleto-de-colectivo-subiria-un-37-por-ciento). De la charla surgieron ideas como cruzar datos como inflación, cantidad de pasajeros o kilómetros recorridos para extraer algo extra de información que pueda ser de interés. 

Pusimos manos a la obra y empezamos revisando el [Portal de Datos Abiertos de la Ciudad de Córdoba](https://gobiernoabierto.cordoba.gob.ar/data/datos-abiertos/categoria/transporte). Allí encontramos datos sobre el uso del Transporte Urbano de Córdoba.

```{r}
datos <- read.csv("../data/transporte-urbano-cordoba/pasajeros_y_kilometros_2012_a_2016.csv", 
                 dec = ",",
                 stringsAsFactors = FALSE)

datos <- data.frame(lapply(datos, function(x) gsub(".", "", x, fixed = TRUE)), stringsAsFactors = FALSE)
datos <- data.frame(lapply(datos, function(x) as.numeric(x)))
colnames(datos) <- tolower(colnames(datos))
```

#### ¿Qué cantidad de Pasajeros tiene el Sistema de Transporte Urbano de la Ciudad de Córdoba?
```{r}
pasajeros2015 <- datos[datos$anio == 2015,"pasajeros.total"]
ggplot(datos, aes(x=anio, y=pasajeros.total)) +
  geom_bar(stat="identity") +
  theme_fivethirtyeight() +
  scale_y_continuous(labels = scales::comma) +
  labs(title="Pasajeros Transporte Urbano de Córdoba",
       subtitle="Cantidad de pasajeros anuales del Transporte Urbano de Córdoba Capital",
       caption="Fuente: gobiernoabierto.cordoba.gob.ar") +
  geom_hline(yintercept = pasajeros2016, show.legend = TRUE, linetype=3) +
  geom_text(aes(x=2003, y=pasajeros2016), 
            colour="steelblue",
            label=paste("Pasajeros 2015:",pasajeros2015),
            vjust=-.5)
```

#### Regresion Lineal
¿Será posible hacer una aproximación lineal al estimado de la cantidad de pasajeros para los próximos años?

```{r}
modelo <- lm(pasajeros.total ~ anio, datos)

datosPrediccion <- data.frame(anio = 2016:2020)
datosPrediccion$pasajeros.total <- predict(modelo, datosPrediccion)

datosFinal <- rbind(datos[,c("anio", "pasajeros.total")], datosPrediccion)
datosFinal$prediccion <- ifelse(datosFinal$anio < 2016, FALSE, TRUE)

ggplot(datosFinal, aes(x=anio,y=pasajeros.total, fill=prediccion)) + 
  geom_bar(stat="identity") +
  theme_minimal() +
  scale_fill_brewer() +
  labs(title = "Estimacion de Pasajeros",
       subtitle = "Estimación de Pasajeros del Transporte Urbano de Cordoba 2016-2020",
       caption = "Open Data Córdoba con datos de gobiernoabierto.cordoba.gob.ar") +
  scale_y_continuous(labels = scales::comma) +
  ylab("Cantidad de Pasajeros") +
  xlab("Año") + guides(fill=FALSE)
```



